【裁判字號】    99,審訴,1950
【裁判日期】    990805
【裁判案由】    毒品危害防制條例
【裁判全文】
臺灣高雄地方法院刑事判決            99年度審訴字第1950號
公  訴  人  臺灣高雄地方法院檢察署檢察官
被      告  甲○○
上列被告因毒品危害防制條例案件，經檢察官提起公訴（99年度
毒偵字第1014號），被告就被訴事實為有罪陳述，經本院告知簡
式審判程序之旨，並聽取公訴人及被告之意見後，合議庭裁定由
受命法官獨任依簡式審判程序審理，判決如下：
    主  文
甲○○施用第一級毒品，累犯，處有期徒刑捌月，扣案之第一級
毒品海洛因壹包（檢驗前淨重零點零玖壹公克、檢驗後淨重零點
零捌貳公克）沒收銷燬之。
    事  實
一、甲○○前於民國92年間，因施用毒品案件，經本院以92年度
    毒聲字第796號裁定令入勒戒處所施以觀察、勒戒後，認無
    繼續施用毒品傾向，於92年3月3日執行完畢，由臺灣高雄地
    方法院檢察署檢察官以92年度毒偵字第958號為不起訴處分
    確定。復於94年間，因施用毒品案件，經本院以94年度訴字
    第3962號判處有期徒刑7月、5月，合併定應執行刑為有期徒
    刑11月確定，於96年2月9日縮刑期滿執行完畢。詎其猶不知
    悔改，竟基於施用第一級毒品海洛因之犯意，先取得第一級
    毒品海洛因後，於99年1 月24日17時許，在高雄縣林園鄉○
    ○村○○○路116 巷12號住處，以針筒注射之方式，施用第
    一級毒品海洛因1 次。嗣於同年1 月25日上午9 時30分許，
    在高雄縣林園鄉○○路與東林西路交岔路口，因形跡可疑為
    警盤查，並扣得第一級毒品海洛因1 包（檢驗前淨重0.091
    公克、檢驗後淨重0.082 公克），經警採集其尿液送驗，結
    果呈嗎啡、可待因陽性反應，始悉上情。
二、案經高雄市政府警察局小港分局移請臺灣高雄地方法院檢察
    署檢察官偵查起訴。
    理  由
一、本件被告甲○○所犯為死刑、無期徒刑、最輕本刑為3年以
    上有期徒刑以外之罪，其於準備程序中就被訴事實為有罪之
    陳述，經本院告知簡式審判程序之旨，並聽取當事人意見後
    ，合議庭認宜進行簡式審判程序，爰依刑事訴訟法第273條
    之1第1項規定，裁定由受命法官獨任進行簡式審判程序，合
    先敘明。
二、上揭犯罪事實業據被告甲○○於警詢、偵查、本院審理中坦
    承不諱；復有第一級毒品海洛因1包扣案可憑；又其為警所
    採集尿液經送檢驗後，結果呈嗎啡、可待因之陽性反應，此
    有高雄市政府警察局前鎮分局毒品案嫌疑人尿液代碼與姓名
    對照表（檢體編號：J-99026）、高雄市立凱旋醫院99年2月
    10日濫用藥物尿液檢驗報告各1份附卷可稽；另扣案之白色
    粉末1包，經送鑑驗結果，確係第一級毒品海洛因無訛（檢
    驗前淨重0.091公克、檢驗後淨重0.082公克），此有高雄市
    立凱旋醫院99年2月8日濫用藥物成品檢驗鑑定書1紙在卷憑
    參，足認被告自白核與事證相符，自得為認定被告犯罪之依
    據。又被告曾受如事實欄所載之觀察、勒戒處分執行完畢後
    5年內，再犯施用毒品罪而經依法追訴處罰完畢等事實，亦
    有卷附本院院內索引卡紀錄表、臺灣高等法院被告前案紀錄
    表各1份在卷可按。按毒品危害防制條例第20條、第23條於
    93年1月9日修正施行後，將施用毒品之刑事處遇程序，區分
    為「初犯」及「五年內再犯」、「五年後再犯」3種，其立
    法理由謂：「初犯」經觀察、勒戒或強制戒治執行完畢釋放
    後，「五年內再犯」者，因其再犯率甚高，原實施之觀察、
    勒戒及強制戒治既已無法收其實效，爰依法追訴或裁定交付
    審理。至於經觀察、勒戒或強制戒治執行完畢釋放後，「五
    年後再犯」者，前所實施之觀察、勒戒或強制戒治已足以遮
    斷其施用毒品之毒癮，為期自新及協助其斷除毒癮，仍適用
    「初犯」規定，先經觀察、勒戒或強制戒治之程序。從而依
    修正後之規定，僅限於「初犯」及「五年後再犯」二種情形
    ，始應先經觀察、勒戒或強制戒治程序。倘被告於5年內已
    再犯，經依法追訴處罰，縱其第3次再度施用毒品之時間，
    在初犯經觀察、勒戒或強制戒治執行完畢釋放5年以後，已
    不合於「五年後再犯」之規定，且因已於「五年內再犯」，
    顯見其再犯率甚高，原實施觀察、勒戒或強制戒治，已無法
    收其實效，即應依該條例第10條處罰，此有最高法院95年第
    7次刑事庭決議要旨可參。從而，被告於前開初犯經觀察、
    勒戒處分執行完畢釋放後「五年內再犯」施用毒品罪，並經
    依法追訴處罰完畢，而本件被告再度施用毒品犯行，已不合
    於「五年後再犯」之規定，揆諸前揭說明，即應依毒品危害
    防制條例第10條之施用毒品罪論罪科刑。
三、核被告所為，係犯毒品危害防制條例第10條第1項之施用第
    一級毒品罪。其施用第一級毒品海洛因前持有海洛因之低度
    行為，應為施用之高度行為所吸收，不另論罪。被告前曾因
    施用毒品案件，經本院以94年度訴字第3962號判處有期徒刑
    7月、5月，合併定應執行刑為有期徒刑11月確定，於96年2
    月9日縮刑期滿執行完畢之事實，有前開前案紀錄表1份附卷
    可稽，其於該有期徒刑執行完畢後，5年內故意再犯本件法
    定刑為有期徒刑以上之施用第一級毒品罪，為累犯，應依刑
    法第47條第1項規定加重其刑。爰審酌被告前因施用毒品之
    犯行，經施以觀察、勒戒及法院科刑判決執行完畢後，仍無
    法戒除毒癮，竟再為本件犯行，足見其惡習已深且戒絕毒癮
    之意志不堅，未能體悟施用毒品對自己、家人造成之傷害及
    社會之負擔；惟念被告犯後坦承犯行，態度尚可，另慮及施
    用毒品本質上係屬戕害自身健康之行為，尚未直接危害他人
    ，反社會性程度應屬較低；及被告之生活狀況、品行、智識
    程度等一切情狀，量處如主文所示之刑，藉資懲儆。末按查
    獲之第一、二級毒品，不問屬於犯人與否，均沒收銷燬之，
    毒品危害防制條例第18條第1項前段定有明文。扣案之白色
    粉末1包，經鑑定結果確係第一級毒品海洛因，業如上述，
    而包裝袋與其上殘留之毒品，已難以分析剝離，自應與第一
    級毒品海洛因同視，爰依上開規定宣告沒收銷燬之；至鑑驗
    耗損之毒品，既已滅失，無庸再宣告沒收銷燬，併此敘明。
據上論斷，應依刑事訴訟法第273條之1第1項、第299條第1項前
段，毒品危害防制條例第10條第1項、第18條第1項前段，刑法第
11條、第47條第1項，判決如主文。
本案經檢察官黃齡慧到庭執行職務。
中    華    民    國    99    年    8     月    5    日
                  刑事第十庭    法  官    李代昌
以上正本證明與原本無異。
如不服本判決應於收受本判決後10日內向本院提出上訴書狀，並
應敘述具體理由，如未敘述上訴理由者，應於上訴期間屆滿後20
日內補提理由書狀於本院（均須按他造當事人之人數附繕本）「
切勿逕送上級法院」。
中    華    民    國    99    年    8     月    5    日
                                書記官   黃振祐
附錄本判決論罪科刑適用法條：
毒品危害防制條例第10條
施用第一級毒品者，處6月以上5年以下有期徒刑。
施用第二級毒品者，處3年以下有期徒刑。

司法院資訊處製作；財團法人民間司法改革基金會備份。
